臺灣臺北地方法院民事裁定
111年度消債清字第122號
聲  請  人  
即  債務人  王傳謹  

代  理  人  趙興偉律師                      
相  對  人  
即  債權人  花旗（台灣）商業銀行股份有限公司


法定代理人  莫兆鴻  
相  對  人  
即  債權人  滙豐（台灣）商業銀行股份有限公司

法定代理人  陳紹宗  
相  對  人  
即  債權人  聯邦商業銀行股份有限公司


法定代理人  林鴻聯  
代  理  人  鄭伊舒  
相  對  人  
即  債權人  遠東國際商業銀行股份有限公司


法定代理人  侯金英  
代  理  人  王淑秋  
相  對  人  
即  債權人  元大商業銀行股份有限公司



法定代理人  翁健    
相  對  人  
即  債權人  凱基商業銀行股份有限公司


法定代理人  龐德明  


相  對  人  
即  債權人  台新國際商業銀行股份有限公司


法定代理人  尚瑞強  


相  對  人  
即  債權人  中國信託商業銀行股份有限公司


法定代理人  利明献  


相  對  人  
即  債權人  台灣美國運通國際股份有限公司


法定代理人  郭豐賓  
上列當事人聲請消費者債務清理事件，本院裁定如下：
    主  文
債務人王傳謹自中華民國111年10月27日下午4時起開始清算程序
。
命司法事務官進行本件清算程序。
    理  由
一、按債務人不能清償債務或有不能清償之虞者，得依本條例所
    定更生或清算程序，清理其債務；債務人對於金融機構負債
    務者，在聲請更生或清算前，應向最大債權金融機構請求協
    商債務清償方案，或向其住、居所地之法院或鄉、鎮、市、
    區調解委員會聲請債務清理之調解；自債務人提出協商請求
    之翌日起逾30日不開始協商，或自開始協商之翌日起逾90日
    協商不成立，債務人得逕向法院聲請更生或清算；債務人於
    法院裁定開始更生程序或許可和解或宣告破產前，得向法院
    聲請清算；法院開始清算程序之裁定，應載明其年、月、日
    、時，並即時發生效力；法院開始更生或清算程序後，得命
    司法事務官進行更生或清算程序，必要時得選任律師、會計
    師或其他適當之自然人或法人1人為監督人或管理人，消費
    者債務清理條例（下稱消債條例）第3條、第151條第1項、
    第153條、第80條前段、第83條第1項、第16條第1項分別定
    有明文。
二、聲請意旨略以：債務人前積欠債務無力清償，依法向本院聲
    請債務清理之前置協商不成立，復未經法院裁定開始清算程
    序或宣告破產，爰依法向本院聲請進入清算程序等語。
三、經查：
  ㈠債務人於提出本件清算之聲請前，曾於民國111年1月20日，
    向本院聲請債務清理之前置調解，嗣於111年3月2日調解不
    成立，此有調解不成立證明書在卷可稽（見本院111年度北
    司消債調字第27號卷第121頁，下稱調解卷），應無疑義。
    又債務人雖曾有債務協商成立之情事，惟依據債務人之勞保
    投保資料記載記載（見調解卷第13頁），債務人於98年任職
    於雄獅旅行社股份有限公司期間，月收入僅有40,100元，扣
    除必要生活費用後，應無餘力履行依協商方案所應給付之每
    月30,000元（見本院卷第10頁），應足認債務人確有消債條
    例第151條第7項後段所稱：因不可歸責於己之事由，致履行
    有困難之情形。準此，因債務人本件清算之聲請，程序部分
    經核於法並無不合，是以，本院自應綜合其目前全部收支及
    財產狀況，評估是否已達不能維持最低生活條件，而有「不
    能清償債務或有不能清償之虞」之情形。 
　㈡債務人收入部分：
    查債務人主張其目並無固定之工作收入，生活費用係仰賴女兒、媳婦等人支應，每月收入約為12,500元等情，業據提出收入切結書為證（見調解卷第71頁），經本院職權調閱債務人之稅務電子閘門所得資料調件明細表查明，債務人110年間並未載有固定之工作收入（見本院卷第47頁），參酌債務人係民國45年出生，現年66歲，已逾法定之退休年齡，應足信債務人之前開主張為真實。準此，本院認應以債務人債務人主張之每月12,500元，作為計算債務人目前清償能力之依據。另依據前開債務人之務電子閘門所得資料調件明細表記載，債務人名下應無可供清償債務之財產，附此敘明。
　㈢債務人每月必要生活費用支出部分：
　⒈按債務人必要生活費用，以最近一年衛生福利部或直轄市政
    府所公告當地區每人每月最低生活費1.2倍定之。消債條例
    第64條之2第1項定有明文。次按債務人依本條例第43條第6
    項第3款、第81條第4項第3款規定所表明之必要支出數額，
    係指包括膳食、衣服、教育、交通、醫療、稅賦開支、全民
    健保、勞保、農保、漁保、公保、學生平安保險或其他支出
    在內之所有必要支出數額；債務人聲請更生或清算時所提財
    產及收入狀況說明書，其表明每月必要支出之數額，與本條
    例第64條之2第1項、第2項規定之認定標準相符者，毋庸記
    載原因、種類及提出證明文件。消債條例施行細則第21條之
    1第1項、第2項分別定有明文。
　⒉查債務人主張其每月生活必要支出之數額，應依臺北市政府
    所公告最低生活費之1.2倍計算等情，經查，債務人目前應
    係居住於臺北市○○區○○路000巷0弄00號5樓之房屋（為頂樓
    加蓋，故戶籍謄本係記載於4樓），此有債務人所陳報之戶
    籍謄本（見調解卷第11頁）、不動產權狀影本在卷可考（見
    本院卷第99頁），是以，債務人之前開主張，自應予准許，
    從而，本院認應以111年度臺北市政府所公告最低生活費之1
    .2倍之每月22,418元，作為債務人本人每月生活必要支出之
    數額。
　㈣綜上所述，債務人目前每月收入12,500元，扣除生活必要支
    出22,418元後，已無餘額；又債務人目前積欠債務至少6,23
    4,983元未清償（見調解卷第109頁），堪認債務人已有不能
    清償債務之虞。準此，因本院於審酌債務人之財產、信用、
    勞力及生活費用支出等狀況後，認債務人客觀上經濟狀況已
    有不能清償債務之虞，而有藉助清算制度調整其與債權人間
    之權利義務關係而重建其經濟生活之必要，是以，本院自應
    許聲請人得藉由清算程序清理債務。
四、綜上所述，債務人係一般消費者，並未從事營業活動，依其
    全部收支及財產狀況，因有不能清償債務之情事，致無法與
    全體債權人達成前置調解，債務人復查無消債條例第6條第3
    項、第8條或第82條第2項所定駁回清算聲請之事由存在，則
    債務人聲請清算，核屬有據，爰依首揭規定命司法事務官進
    行本件清算程序。
五、依消費者債務清理條例第11條第1項、第45條第1項、第16條
　　第1項，裁定如主文。　
中華民國111年10月27日
                  民事第二庭　  法　官　陳雅瑩
以上正本係照原本作成
本裁定不得抗告。
本件裁定已於111年10月27日下午4時公告。
中華民國111年10月27日
                                書記官  陳薇晴